【裁判字號】    90,上訴,1086
【裁判日期】    900920
【裁判案由】    偽造文書等
【裁判全文】
臺灣高等法院臺南分院刑事判決            九十年度上訴字第一八六號  Ａ
      上  訴  人
      即  被  告  甲  ○  ○
      選任辯護人  黃  淑  芬
右上訴人因偽造文書案件，不服臺灣臺南地方法院八十九年度訴字第一一○六號中華
民國九十年五月九日第一審判決，提起上訴，本院判決如左：
      主      文
上訴駁回。
      事      實
一、甲○○原任職於保證責任台南市第四信用合作社北門分社（以下簡稱四信，現經
    合併為萬泰商業銀行北門分行）襄理，深知借款、放款程序，竟基於意圖為自己
    不法所有之概括犯意，先於民國（下同）八十四年六月二十日，利用其姑丈乙○○於四信設立存款帳戶，並以其子丙○○為連帶保證人，而以台南市○○路○段
    四七九號、四八一號二筆不動產為擔保向四信貸款之機會，盜用乙○○及丙○○
    之印章，蓋於其另備之空白印鑑卡、借款申請書、擔保放款借據、約定書、活期
    儲蓄存款取款憑條等文件上所載借款人、連帶保證人或取款人欄內，以備日後之
    用，足以生損害於乙○○、丙○○及四信。嗣甲○○分別於八十五年五月六日、
    八十五年七月十一日、八十五年十二月二十八日、八十六年二月二十五日、八十
    六年六月四日、八十六年八月十三日，利用上開借款申請書等文件，並另偽造乙○○及丙○○簽名之署押於上開文件上，提出於四信，使不知情之四信承辦人陷
    於錯誤，而向四信分別詐借得款新台幣（下同）一百五十萬元、二百萬元、九十
    萬元、二百萬元、二百萬元、二百五十一萬元，合計為一千零九十一萬元，甲○○再以上開預留之活期儲蓄存款取款憑條填載日期金額後向四信取款。其後四信
    因法人合併由萬泰商業銀行概括承受，因八十六年六月四日詐借之二百萬元到期
    ，須辦理展期換約手續，所有借款視為全部到期，合併為一筆一千零九十一萬元
    之借款，並將所有單據更換為萬泰商業銀行所定之書表格式，借款人兼擔保物所
    有人改為丙○○，甲○○則自任連帶保證人。甲○○乃另行基於概括之犯意，先
    於八十五年五月間在台南市某印舖，利用不知情之成年人，偽刻「丙○○」之印
    章一枚後，復於八十八年五月六日，將偽造之「丙○○」印章蓋於萬泰商業銀行
    之印鑑掛失暨更換申請書、印鑑卡、授信約定書、切結書、週轉金貸款契約、借
    據、委託書、房屋租賃契約書等文件上，並在其上偽造「丙○○」之簽名署押後
    ，提出於萬泰商業銀行，而變更借款人為丙○○及連帶保證人為甲○○，足以生
    損害於丙○○及萬泰商業銀行。
二、案經甲○○於八十八年十二月三十日犯罪未發覺前向臺灣台南地方法院檢察署自
    首，嗣由該署檢察官偵查起訴。
      理      由
一、訊據上訴人即被告甲○○對於右揭事實坦承不諱，核與證人乙○○、丙○○、陳
    萬杉及林麗美證述之情節相符，並有萬泰商業銀行八十九年二月二十五日萬泰北
    字第一二號函、八十九年三月二十一日萬泰北字第二九號函等各一份可參，及被
    告於本院提出之偽刻丙○○印章一枚在卷可考，被告犯行至堪認定，應依法論科
    。
二、核被告對於四信被萬泰商業銀行合併前所為部分，係犯刑法第二百十六條、第二
    百十條行使偽造私文書罪及第三百三十九條第一項詐欺取財罪。至其盜用印章、
    偽造署押之行為係偽造私文書之部分行為，不另論盜用印章、偽造署押罪。又其
    偽造私文書後持以行使，偽造之低度行為為行使之高度行為所吸收，不另論偽造
    私文書罪。又被告先後多次行使偽造私文書及詐欺取財之行為，時間緊接，犯罪
    構成要件相同，顯均係基於概括之犯意為之，均應係連續犯之規定以一罪論，並
    均加重其等刑。另被告所犯上開二罪間，有方法結果之牽連關係，應依牽連犯之
    規定，從一重之行使偽造私文書罪處斷。又核被告對於四信被萬泰商業銀行合併
    後所為之部分，係犯刑法第二百十六條、第二百十條行使偽造私文書罪，至其偽
    造印章（此部分係利用不知情之人所為，乃間接正犯）、印文、署押之行為係偽
    造私文書之部分行為，不另論罪。又其偽造私文書後持以行使，偽造之低度行為
    為行使之高度行為所吸收，不另論偽造私文書罪。又其先後多次行使偽造私文書
    之行為，時間緊接，犯罪構成要件相同，顯係基於概括之犯意為之，應依連續犯
    之規定以一罪論，並加重其刑。又其所犯上開二行使偽造私文書罪，犯意各別，
    應分論併罰。（被告於第一次犯行時，無從預知四信會被萬泰銀行合併，故第二
    次犯行自亦未能謂係基於概括犯意為之。）又其對於未發覺之罪自首而受裁判，
    應依法減輕其刑。
三、原審適用刑法第五十六條、第六十二條、第三百二十條第一項、第二百十六條、
    第二百十條、第三百三十九條第一項、第三項、第五十五條、第二百十九條，罰
    金罰鍰提高標準條例第一條前段，並審酌被告犯罪之動機、目的、手段、所造成
    之損害達一千零九十一萬元，且尚未清償及犯罪後態度良好等一切情狀，分別量
    處有期徒刑壹年陸月、壹年，並定其應執行刑貳年肆月，以資懲儆，並將四信八
    十五年五月六日、八十五年七月十一日、八十五年十二月二十八日、八十六年二
    月二十五日、八十六年六月四日、八十六年八月十三日借款申請書申請人欄內偽
    造「乙○○」之署押、八十五年五月六日、八十五年七月十一日、八十五年十二
    月二十八日、八十六年二月二十五日、八十六年六月四日、八十六年八月十三日
    擔保放款借據內偽造借款人「乙○○」、連帶保證人「丙○○」之署押及八十六
    年八月七日約定書對保簽章欄內偽造「乙○○」、「丙○○」之署押等各壹枚、
    偽造「丙○○」之印章壹枚、萬泰商業銀行印鑑掛失暨更換申請書內偽造「丙○○」之印文貳枚、署押壹枚，萬泰商業銀行印鑑卡內偽造「丙○○」印文貳枚、
    署押壹枚，萬泰商業銀行授信約定書內偽造「丙○○」印文陸枚、署押貳枚，萬
    泰商業銀行切結書內偽造「丙○○」印文壹枚、署押壹枚，萬泰商業銀行週轉金
    貸款契約內偽造「丙○○」印文貳枚、署押壹枚，萬泰商業銀行借據內偽造「丙○○」印文貳枚、署押壹枚，萬泰商業銀行委託書內偽造「丙○○」印文壹枚、
    署押壹枚，房屋租賃契約書偽造內「丙○○」印文貳枚、署押貳枚，依刑法第二
    百十九條規定宣告沒收。核其認事用法俱無不合，量刑亦稱妥適，被告上訴意旨
    指摘原判決量刑過重云云，為無理由，應予駁回。
據上論斷，應依刑事訴訟法第三百六十八條判決如主文。
本案經檢察官蘇南桓到庭執行職務。
中    華    民    國      九十      年      九      月      二十        日
                                  臺灣高等法院臺南分院刑事第二庭
                                      審判長法官  游    明    仁
                                            法官  陳    清    溪
                                            法官  蘇    重    信
右正本證明與原本無異。
如不服本判決，應於判決送達後十日內向本院提出上訴狀，其未敘述理由者並應於提
出上訴狀後十日內向本院補提理由書（應附繕本)。
                                      法院書記官  李    珍    鳳
中    華    民    國      九十      年      九      月      二十一      日
附錄本案論罪科刑法條全文：
刑法第二百十條：
偽造、變造私文書，足以生損害於公眾或他人者，處五年以下有期徒刑。
刑法第二百十六條：
行使第二百十條至第二百十五條之文書者，依偽造、變造文書或登載不實事項或使登
載不實事項之規定處斷。
刑法第三百三十九條第一項：
意圖為自己或第三人不法之所有，以詐術使人將本人或第三人之物交付者，處五年以
下有期徒刑、拘役或科或併科一千元以下罰金。


司法院資訊處製作；財團法人民間司法改革基金會備份。
